【裁判字號】    99,保險,56
【裁判日期】    991217
【裁判案由】    給付保險金
【裁判全文】
臺灣臺北地方法院民事判決              99年度保險字第56號
原      告  日盛國際商業銀行股份有限公司
法定代理人  陳  棠
訴訟代理人  劉慧君律師
            鄧依仁律師
            李頤寬
被      告  國泰世紀產物保險股份有限公司
法定代理人  蔡鎮球
訴訟代理人  陳倩玉
            張簡婷
上列當事人間給付保險金事件，本院於民國九十九年十一月二十
五日言詞辯論終結，判決如下：
    主  文
被告應給付原告新台幣仟萬元，及自民國97年9月21日起至清
償日止，按年息10％計算之遲延利息。
訴訟費用由被告負擔。
本判決第一項餘原告以新台幣壹仟萬元為被告供擔保後，得假執
行；但被告如於假執行程序實施前，以新台幣仟萬元為原告預
供擔保，得免為假執行。
    事實及理由
一、原告起訴主張：
  (一)原告於95年12月28日以要保人兼被保險人之身分與被告簽訂
    「銀行業綜合保險單」，保險期間自95年12月31日起至96年
    12月31日止，其後並續保簽訂1501字第96BB0006號保險單，
    保險期間自96年12月31日起至97年12月31日止，並約定保險
    契約效力追溯自92年12月31日起（下稱本件保險單）。兩造
    於本件保險單基本條款第1章約定：「本保險以下列危險事
    故及其所致之損失為承保範圍：甲、員工之不忠實行為：被
    保險人之員工意圖獲取不當利得，單獨或與他人串謀，以不
    忠實或詐欺行為所致於被保險人財產之損失。」、第4章第5
    條第1款約定：「…2.不論保險年度之多寡，被保險人對於
    其保險期間內之員工因單獨或共謀之行為所致之一次或數次
    累積損失均視為一次事故之損失，僅能以知悉之保險金額為
    限提出一次賠償請求。」，而本件保險單約定因員工不忠實
    行為每一次事故保險金額上限為新臺幣（以下未註明幣別者
    ，均同）3,000萬元，自負額為損失之15％。是以，原告之
    員工如於保險契約效力期間內，發生不忠實行為致原告受有
    損害，保險事故即已發生，原告除負擔損失自負額15％外，
    僅得於理賠上限3,000萬元之範圍內向被告請求給付保險金
    。
  (二)原告前企業金融中心副理曾俊雄原負責原告銀行企業金融貸
    款案件之開發、徵授信審核、簽約及對保等業務，詎其竟於
    96年間與高隆田村電子股份有限公司（下稱高隆田村公司，
    於97年10月14日更名為高龍國際股份有限公司）總經理楊實
    華及董事長繆秀義等人謀議，明知高隆田村公司當時無法再
    有足夠擔保向金融機構申請授信，竟意圖為自己或他人不法
    所有，與其等約定貸款若通過高龍田村公司須給付手續費
    2,000萬元，而偽造臺灣歐力士股份有限公司本票、本票授
    權書、董事會會議紀錄、授信戶往來印鑑約定書等文件，於
    96 年7月13日向原告申請2億元授信，使原告內部相關人員
    陷於錯誤核准撥貸，致原告遭受119,235,415元及美金
    2,448,100 元之損害。上開事實，業經鈞院98年度金重訴字
    第18號刑事判決曾俊雄違反銀行法，處5年有期徒刑，併科
    罰金2,000萬元。嗣經臺灣高等法院99年度金上重訴字第29
    號判決確定。
  (三)原告於97年8月間稽核相關授信案件時，始知曾俊雄上開偽
    造文書、詐欺、背信及違反銀行法之行為，原告先以電話通
    知被告出險，並於97年8月20日向鈞院檢察署提出告訴，再
    於97年9月5日以書面通知被告，經鈞院檢察署98年度偵字第
    12747號偵察起訴，先經鈞院98年度金重訴字第18號刑事判
    決以違反銀行法第125條之2等罪名判決曾俊雄有罪，處有期
    徒刑5年，併科罰金2,000萬元，再經臺灣高等法院以99年度
    金上重訴字第29號判決駁回此部分之上訴而確定。詎被告於
    接獲原告理賠請求後，竟拒絕理賠。又原告之損失約為2億
    元，於扣除15％自負額後，仍超過3,000萬元，故被告應依
    約給付原告3,000萬元。為此，爰依兩造契約及保險法第34
    條第2項規定，請求被告給付原告3,000萬元，及自97年9月
    21 日起（即原告向被告請求理賠之日加計15日）至清償日
    止，按年息10％計算之遲延利息。
  (四)並聲明：1.被告應給付原告3,000萬元，及自97年9月21日起
    至清償日止，按年息10％計算之遲延利息。2.願供擔保，請
    准宣告假執行。
二、被告則以：
    被告對原告因員工曾俊雄有不忠實行為而受有損害之事及對
    本件保險金數額均無意見，惟被告如欲理賠依其內部程序需
    經過公證公司，然本件尚於公證公司處理中，故迄今無法完
    成理賠。並聲明：1.原告之訴及假執行之聲請均駁回。2.願
    供擔保，請准宣告免假執行。
三、兩造不爭執事項：
  (一)原告於95年12月28日以要保人兼被保險人之身分與被告簽訂
    「銀行業綜合保險單」，保險期間自95年12月31日起至96年
    12月31日止，其後並續保簽訂1501字第96BB0006號保險單，
    保險期間自96年12月31日起至97年12月31日止，並約定保險
    契約效力追溯自92年12月31日起。
  (二)本件保險單基本條款第1章約定：「本保險以下列危險事故
    及其所致之損失為承保範圍：甲、員工之不忠實行為：被保
    險人之員工意圖獲取不當利得，單獨或與他人串謀，以不忠
    實或詐欺行為所致於被保險人財產之損失。」、第4章第5條
    第1款另約定：「…2.不論保險年度之多寡，被保險人對於
    其保險期間內之員工因單獨或共謀之行為所致之一次或數次
    累積損失均視為一次事故之損失，僅能以知悉之保險金額為
    限提出一次賠償請求。」，而本件保險單約定因員工不忠實
    行為每一次事故保險金額上限為3,000萬元，自負額為損失
    之15％。
  (三)原告之員工曾俊雄違反銀行法，經本院98年度金重訴字第18
    號判決以違反銀行法第125條之2等罪名判決有罪，處有期徒
    刑5年，併科罰金2,000萬元，再經臺灣高等法院以99年度金
    上重訴字第29號判決駁回此部分之上訴而確定。
  (四)原告因員工曾俊雄上開刑事判決認定之不忠實行為而受有
    119,235,415 元及美金2,448,100元之損失。
四、原告向被告投保銀行業綜合保險，承保包括員工不忠實行為
    在內之多項保險事故，保險金額上限3,000萬元，保險期間
    自95年12月31日起至97年12月31日止，並約定保險契約效力
    追溯自92年12月31日起，此為兩造所不爭。本件保險單基本
    條款第1章約定：「本保險以下列危險事故及其所致之損失
    為承保範圍：甲、員工之不忠實行為：被保險人之員工意圖
    獲取不當利得，單獨或與他人串謀，以不忠實或詐欺行為所
    致於被保險人財產之損失」，有保險單在卷可稽（本院卷第
    16至29頁），從而，被告對於保險期間內所發生，因原告員
    工不忠實行為造成原告之損害，依約應負給付保險金3,000
    萬元之責。
五、次查，97年間原告之員工曾俊雄與訴外人高隆田村公司總經
    理楊實華、董事長繆秀義等人共謀，約定申貸成功後須給付
    手續費2,000萬元，而於96年7月13日以偽造之擔保品向原告
    申貸2億元，使原告內部相關人員陷於錯誤核准撥貸，因而
    遭受119,235,415元及美金2,448,100元之損害，業經本院98
    年度金重訴字第18號判決以違反銀行法第125條之2等罪名判
    決有罪，處有期徒刑5年，併科罰金2,000萬元，再經臺灣高
    等法院以99年度金上重訴字第29號判決駁回此部分之上訴而
    確定，有刑事判決在卷可考（本院卷第30至46頁58至94頁）
    ，且為被告所自承屬實，自堪信為真正。經核曾俊雄上開所
    為，顯屬意圖獲取不當利得，單獨或與他人串謀，以不忠實
    或詐欺行為導致被保險人財產之損失，其發生時間確在本件
    保險期間內，原告因而所受財產損失共計119,235,415元及
    美金2,448,100元，扣除15％自負額後，仍超過本件保險金
    額上限3,000萬元，揆諸前開保險契約之約定，原告依約請
    求被告給付保險金3,000萬元，即無不合；被告亦不爭執其
    確有依約給付保險金3,000萬元之義務，雖另以依被告內部
    程序理賠需經過公證公司，然本件尚於公證公司處理中，故
    迄今無法完成理賠云云置辯，惟公證公司之處理目的無非係
    在確定損害具體數額，本件被告既不爭執原告所受損害扣除
    自負額後仍逾3,000萬元，甚至自承確有給付保險金3,000萬
    元之義務，則所謂公證公司之處理即已無實質意義可言，自
    不容被告以此等已無實益之程序持續延宕保險金之給付時程
    ，是其所辯要無可採。又原告主張其已於97年9月5日以書面
    通知被告出險，並提出出險通知單為證（支付命令卷第27頁
    ），被告對此並不爭執，亦未舉證證明原告當時之理賠申請
    文件尚有何欠缺，依保險法第34條第1項，自應於15日內給
    付保險金，被告遲未依約給付，則原告請求自出險通知後15
    日即自97年9月21日起至清償日止，依保險法第34條第2項規
    定，按年息10％計付遲延利息，即無不合，應予准許。
六、綜上，原告依保險契約請求被告給付3,000萬元，及自97年9
    月21日起至清償日止，按年息10％計算之遲延利息，為有理
    由，應予准許。兩造陳明願供擔保請為宣告假執行或免為假
    執行，經核均與規定相符，爰分別酌定相當之擔保金額予以
    宣告。
七、因本案事證已臻明確，兩造其餘主張陳述及所提之證據，均
    毋庸再予審酌，附此敘明。
八、據上論斷：原告之訴為有理由，並依民事訴訟法第七十八條
    、第三百九十條第二項、第三百九十條第二項，判決如主文
    。
中    華    民    國    99    年    12    月    17    日
                  民事第三庭    法  官  陳怡雯
以上正本係照原本作成。
如對本判決上訴，須於判決送達後20日內向本院提出上訴狀。如
委任律師提起上訴者，應一併繳納上訴審裁判費。
中    華    民    國    99    年    12    月    17    日
                                書記官  鄭美華

司法院資訊處製作；財團法人民間司法改革基金會備份。
